【裁判字號】    98,交聲,1690
【裁判日期】    981029
【裁判案由】    交管條例聲異
【裁判全文】
臺灣板橋地方法院交通事件裁定        98年度交聲字第1690號
原處分機關  交通部公路總局臺北區監理所板橋監理站
異  議  人
即受處分人  乙○○
上列異議人即受處分人因違反道路交通管理處罰條例案件，對於
交通部公路總局臺北區監理所板橋監理站於民國九十八年六月二
十二日所為之板監裁字裁四一－Ｃ00000000號裁決處分
，聲明異議，本院裁定如下：
    主  文
異議駁回。
    理  由
一、原處分意旨略以：異議人即受處分人乙○○於民國九十八年
    四月二十四日一時五分許，騎乘車牌號碼Ｎ五Ａ－三一五號
    重型機車，行經臺北縣中和市○○路與捷運路口時，因有「
    未依號誌行駛（紅燈直行）」之違規事實，為臺北縣政府警
    察局中和分局南勢派出所員警攔停舉發，嗣經異議人申訴，
    原處分機關函查結果，認異議人確有前述之違規事由，爰依
    道路交通管理處罰條例第五十三條第一項之規定，裁處罰鍰
    新臺幣一千八百元，並依同條例第六十三條第一項第三款（
    裁決書漏載第一項第三款）規定記違規點數三點等語。
二、異議意旨略以：伊行經臺北縣中和市○○路、捷運路口時，
    由於深夜（當時為凌晨一時五分）路上車輛少，故伊行車時
    速比較快一點（約五十公里／小時左右，並未超速），當準
    備過捷運路口時，交通號誌剛好變為黃燈，因若緊急煞車恐
    會造成危險，故伊選擇減速滑行通過路口，伊在下一個路口
    有停下來等紅燈（見聲明異議狀所繪圖一）。對向車道的員
    警恰巧也在等紅燈，就迴轉到伊所在車道，硬要對伊開罰單
    。當下只有一位員警，其所見所聞沒有其他證人可證明，在
    此情形下是否可以開罰單，令人質疑；況伊並無重大違規，
    且未影響任何交通安全，員警對伊開單是否執法過當。為此
    不服，爰依法聲明異議，請求撤銷原處分云云。
三、按汽車駕駛人，行經有燈光號誌管制之交岔路口闖紅燈者，
    處新臺幣一千八百元以上五千四百元以下罰鍰；又汽車駕駛
    人有第五十三條情形者，並記違規點數三點，道路交通管理
    處罰條例第五十三條第一項及第六十三條第一項第三款分別
    定有明文。
四、經查：
  (一)本件異議人於九十八年四月二十四日一時五分許，騎乘車牌
    號碼Ｎ五Ａ－三一五號重型機車，行經臺北縣中和市○○路
    與捷運路口時，因有「未依號誌行駛（紅燈直行）」之違規
    行為，為員警攔停掣單舉發之事實，有臺北縣政府警察局北
    縣警交大字第Ｃ00000000號舉發違反道路交通管理
    事件通知單一紙在卷足憑。異議人雖以前揭情詞置辯，然查
    ：異議人於本院調查時已自承：「（我當時是在）黃燈準備
    變紅燈（通過路口），我當時看到黃燈就減速準備要停下來
    ，但因為車速過快，無法停下，我無法確認我是在紅燈或是
    黃燈時通過停止線。」等語（參本院九十八年七月二十七日
    訊問筆錄）。又證人即本件舉發員警甲○○於本院調查時亦
    具結證稱：「我當天是執行守望人員巡邏勤務，我當天騎機
    車行經中和市○○路○段，在興南路與捷運路口等紅綠燈，
    看到異議人騎乘機車從我對面的車道經過，我看到他闖紅燈
    就馬上掉頭把他攔下來，我當時也是在等紅燈。雙向號誌變
    換情形是一致的，我們雙向看的是同一個紅綠燈。我看到（
    異議人通過停止線時的燈號）是紅燈，我當時從和平街綠燈
    右轉興南路一段，在興南、捷運路口停止線等紅燈，我就看
    到對向已經紅燈了，異議人還是闖過去，所以我確認燈號是
    紅燈。我看他（即異議人）是有減速，但並沒有停下來就直
    接騎過去。異議人拒簽，但是有收受舉發通知單。（臺北縣
    政府警察局交通）違規管理系統（記載當場簽收）應該是記
    載錯誤。因為我（在舉發通知單上記載第四十八條第一項第
    二款）引用法條錯誤，被我們分局退回來，所以才更正（第
    五十三條第一項）。」等語（參本院九十八年七月二十七日
    訊問筆錄），並有臺北縣政府警察局中和第一分局九十八年
    九月三十日北縣警中一交字第０九八００四五六一四號函暨
    所附電子地圖資料及違規路口現場照片一份附卷可按。又員
    警稽查違反道路交通安全規則之各種違規行為，本有不同之
    執行方法，就超速、酒醉駕車而言，固非輔以科學工具，實
    難僅憑執勤者之五官知覺判斷之；惟就闖紅燈、逆向行駛等
    違規行為而言，單憑執勤者之目擊即可確定，並非每件違規
    行為均須以照相或尚須其他證據舉發，始可認定之；職是，
    本件雖以目測舉發而無違規錄影帶或照片等證據資料另為佐
    證，然案發當時之現場值勤警員亦不失為可資證明之證人身
    分，該警員既已到庭具結證述如上，衡以該警員即證人甲○
    ○與異議人間素昧平生且無怨隙，當無胡亂指摘反自陷偽證
    罪責之理，而本院亦查無證人有何捏造事實違法取締之情形
    ，是足認證人甲○○上開證詞應可採信，是堪認異議人確有
    上開之違規事實無訛。
  (二)至異議人辯稱：伊並無重大違規，且未影響任何交通安全，
    員警對伊開單是否執法過當云云，惟按道路交通標誌、標線
    、號誌，係交通主管機關依道路交通狀況及用路人之需要而
    依法設置，故駕駛人有遵守標誌、標線、號誌指示之義務，
    不得僅憑其個人認知或價值判斷，或主觀認為其行為不致影
    響交通秩序、安全，而任意決定遵守與否，否則將使交通秩
    序大亂，非但影響道路交通安全及用路人權益，亦將使道路
    交通標誌、標線、號誌形同虛設。而車輛面對圓形紅燈之行
    車管制號誌，表示禁止通行，不得超越停止線或進入路口，
    道路交通標誌標線號誌設置規則第二０六條第五款第一目定
    有明文。本件異議人係領有合格駕駛執照之人，對上開規定
    應有所認識且有遵守義務，不能僅憑客觀情狀即草率自行認
    定遵守與否，是異議人上開所辯自不能據為免責或不罰之事
    由。
五、綜上所述，原處分機關以異議人有「駕車行經有燈光號誌管
    制之交岔路口闖紅燈」之違規事實，據以援引上開道路交通
    管理處罰條例之規定，分別裁處異議人罰鍰一千八百元，並
    記違規點數三點，尚無不當。本件異議為無理由，應予駁回
    。
據上論斷，應依道路交通案件處理辦法第十九條，裁定如主文。
中    華    民    國    98    年    10    月    29    日
                  交通法庭  法  官  王士珮
以上正本證明與原本無異
如不服本裁定應於送達後5日內向本院提出抗告狀
                            書記官  金和國
中    華    民    國    98    年    10    月    29    日


司法院資訊處製作；財團法人民間司法改革基金會備份。
